【裁判字號】    98,訴,232
【裁判日期】    980707
【裁判案由】    損害賠償
【裁判全文】
臺灣嘉義地方法院民事判決               98年度訴字第232號
原      告  庚○○
訴訟代理人  己○○
被      告  匯聯汽車股份有限公司
法定代理人  乙○○
訴訟代理人  丁○○
            戊○○
            甲○○
上列當事人間請求損害賠償事件，本院於民國98年6月23日言詞
辯論終結，判決如下：
    主  文
原告先位及備位之訴均駁回。
訴訟費用由原告負擔。
    事 實 及 理 由
壹、程序部分：
    按因契約涉訟者，如經當事人定有債務履行地，得由該履行
    地之法院管轄，民事訴訟法第12條定有明文。本件原告起訴
    主張向被告買受車牌號碼5326-WL號、排氣量1800C.C.、五
    門銀色TIIDA自用小客車1輛（下稱系爭車輛），並約定交付
    該車之履行地為嘉義市乙節，為被告所不爭執，則依上開規
    定所示，本院就本件自有管轄權，核先敘明。
貳、實體部分：
一、原告方面：
  (一)聲明：
  1.先位聲明
  (1)被告應給付原告568,500元，及自98年1月23日起至清償日止
    按週年利率百分之5計算之利息。
  (2)訴訟費用由被告負擔。
  2.備位聲明：被告應給付原告218,050元。
  (二)陳述：
  1.原告於98年初向被告購買系爭車輛，價金共新臺幣（下同）
    568,500元業已全數付清，並由被告於98年1月23日將系爭車
    輛交付予原告。嗣原告駕駛該車於桃園市區與訴外人蕭雅芬
    駕駛之車牌號碼G7-0072號自用小客車發生輕微碰撞，雙方
    人車均無重大損害。惟事後送廠保養經維修員即原告之弟兼
    訴訟代理人己○○拆卸保險桿後發現內部之防撞鋼樑竟嚴重
    彎曲變形，並有2個高爾夫球大小之凹陷，鋼樑之支架亦有
    變形，而拆卸時保險桿防撞鋼樑螺絲防護漆仍未脫落，足證
    該防撞鋼樑未曾拆卸變更。觀諸原告與訴外人僅係輕微撞擊
    、雙方車輛均無外觀上重大損害、包覆防撞鋼樑之保麗龍護
    墊分毫未損等情，該防撞鋼樑之凹陷、變形顯非前揭交通事
    故造成，且碰撞時防撞鋼樑上之安全氣囊感應器毫無作用，
    而原告自買受系爭車輛後，從未有撞擊或事故發生，足見系
    爭車輛於交付前已存有瑕疵。原告幾經請求被告處理及向消
    費者文教基金會（下稱消基會）請求協調，被告均置若罔聞
    。
  2.按物之出賣人對於買受人，應擔保其物依第373條之規定危
    險移轉於買受人時無滅失或減少其價值之瑕疵，亦無滅失或
    減少其通常效用或契約預定效用之瑕疵。出賣人並應擔保其
    物於危險移轉時，具有其所保證之品質，為民法第354條第1
    項前段、第2項所明定。又買賣因物有瑕疵，而出賣人應負
    擔保之責者，買受人得解除其契約或請求減少其價金。契約
    解除時，當事人雙方負回復原狀之義務，應返還所受領之給
    付物，受領之給付為金錢者，應附加自受領時起之利息償還
    之，又為民法第359條前段、第259條第1、2款分別明定。查
    本件汽車防撞鋼樑交付前即存有上述之瑕疵，嚴重危及車輛
    駕駛人之生命安全，先位請求依民法第259條第1、2款規定
    ，請求被告退還買賣價金568,500元，並以本件起訴狀繕本
    之送達為解除買賣契約之意思表示。若鈞院認先位之訴無理
    由，則原告備位請求依民法第359條規定，請求減少買賣價
    金218,050元，於減價之範圍內被告即屬不當得利應返還已
    受領之價金予原告等語。
  (三)對被告抗辯所為之陳述：
    消基會吳宗霖博士（即交通部車輛安全瑕疵建議檢驗機構代
    表）主持之協調會，即認定該防撞鋼樑之內凹處前相對位置
    車牌必定損壞變形，且鋼樑內凹最深處之安全氣囊感知器位
    置須作用並彈出安全氣囊。然系爭車輛車牌完好，前方保險
    桿未破損，包覆防撞鋼樑之保麗龍並未破損，可證變形且有
    凹洞之防撞鋼樑是在掛牌交車前就已經存在。且防撞鋼樑中
    間內凹處安全氣囊感知器未作用，可證該車之安全氣囊防護
    系統，在交車前已喪失功能。被告抗辯系爭車輛於交付前並
    無瑕疵，顯與照片等證據所示之事實不符。
  (四)證據：提出原告購買系爭車輛之發票1紙、桃園縣政府警察
    局處理交通事故登記表1份、原告與訴外人車損照片、系爭
    車輛保險桿防撞鋼樑彎曲變形照片、存證信函2紙、消基會
    98年3月23日府行法字第0980025441號協調記錄書1份、原告
    電話通聯記錄及電子郵件畫面資料各1份、交通部車輛安全
    瑕疵建議檢驗機構表1份、消基會協調會議內容錄音譯文1份
    （以上均影本）。
二、被告方面：
  (一)聲明：
  1.原告之訴駁回。
  2.訴訟費用由原告負擔。
  3.若受不利判決，願供擔保請准宣告免予假執行。
  (二)陳述：
  1.按「當事人主張有利於己之事實者，就其事實有舉證之責任
    。但法律別有規定，或依其情形顯失公平者，不在此限。」
    民事訴訟法第277條定有明文。原告主張系爭車輛於交付時
    存有瑕疵，即應就系爭車輛之瑕疵及損害情形負舉證責任。
    查系爭車輛於98年2月7日發生事故，在無第三人見證、未在
    第一時間保留原狀、被告未會同勘查驗證之情形下，不能單
    以原告所提照片即判斷系爭車輛之損害情形。且被告曾於同
    年月12日派員勘驗系爭車輛，但系爭車輛之保險桿業經原告
    自行拆解，被告無從判定原告所稱凹陷產生之原因為何？且
    原告稱「撞擊力道極為輕微」、「系爭車輛前保險桿受損情
    形僅有刮傷、右上角小龜裂、側邊鬆脫等損害」，惟被告人
    員於勘驗時發現保險桿已損壞扭曲變形，甚至無法將該保險
    桿裝回，顯見其撞擊力道實非屬原告所稱之「輕微」。
  2.原告所呈相片及被告庭呈調查報告，均呈現事故撞擊點與防
    撞鋼樑受損位置一致，足證系爭車輛之防撞鋼樑受損乃係事
    故撞擊所造成，概與系爭車輛之品質無關。另查系爭車輛撞
    擊力道未達SRS氣囊系統（即俗稱AIR BAG或安全氣囊）觸發
    之條件，氣囊系統未作動，實乃正常。查系爭車輛前引擎室
    並無任何潰縮變形之情，足證系爭車輛前引擎室所蒙受之衝
    撞力量顯然微小，氣囊系統無反應乃合理之結果，且氣囊系
    統作用與否，與原告主張防撞鋼樑彎曲變形之訴求無任何關
    係。
  3.汽車掀起引擎蓋時前保桿防撞鋼樑乃係顯而易見之結構，倘
    系爭車輛之防撞鋼樑於新車點交時即存有品質瑕疵情事，則
    於被告點交系爭車輛予原告時，原告當可輕易發現並即時反
    應，惟系爭車輛既經原告檢查且簽收確認無誤，足證系爭車
    輛於新車交付時並無存在任何品質瑕疵之問題。復查，原告
    所提證人即保險公司理賠人員之證詞，乃係該證人於系爭車
    輛之撞擊事故發生後所見系爭車輛之狀況，該證人於被告將
    系爭車輛以新車交付原告時並未在場，是證人不能證明系爭
    車輛於新車交付予原告時，即存有防撞鋼樑彎曲變形之現象
    。從而，原告之主張及該證人之證詞自不足採。
  (三)證據：提出裕隆日產調查報告1份、新車前保險桿位置說明
    圖1份（均影本）。
三、兩造不爭執事項：
  (一)原告確向被告購買系爭車輛並給付價款568,500元，被告亦
    已交付該車輛予被告。
  (二)系爭車輛於被告交付原告後之98年2月7日於桃園市與訴外人
    蕭雅芬駕駛之車牌號碼G7-0072號自小客車發生碰撞。
    上開不爭執事項，業據原告提出購買系爭車輛之發票1紙、
    桃園縣政府警察局處理交通事故登記表1份及原告與訴外人
    車損照片等為證，堪信為真實。
四、本件之爭點：原告主張系爭車輛具有上述之瑕疵，是否為被
    告交付該車前即已存在？茲分述如下：
  (一)按當事人主張有利於己之事實者，就其事實有舉證之責任，
    民事訴訟法第二百七十七條前段定有明文；次按民事訴訟如
    係由原告主張權利者，應先由原告負舉證責任，若原告先不
    能舉證，以證實自己主張之事實為真實，則被告就其抗辯事
    實即令不能舉證，或其所舉證據尚有瑕疵，亦應駁回原告之
    請求，此有最高法院17年上字第917號判例意旨可供參照。
    本件原告主張系爭車輛之保險桿內部防撞鋼樑嚴重彎曲變形
    ，並有2個高爾夫球大小之凹陷，鋼樑之支架亦有變形、及
    碰撞時防撞鋼樑上之安全氣囊感應器毫無作用，該等瑕疵為
    系爭車輛交付前即已存在等語，然為被告所否認，則依前述
    說明，自應由原告就上開利己事實負舉證責任。
  (二)經查，本件原告雖提出系爭車輛事故及保險桿防撞鋼樑凹陷
    、彎曲變形等照片為證，並經本院當庭勘驗系爭車輛保險桿
    防撞鋼樑確有如上開車損照片所示之凹洞存在，然經證人即
    處理本件理賠事宜之保險公司人員丙○○到庭證述：「伊接
    獲己○○（即本件原告訴訟代理人）的通知後，到水上億祥
    汽車修理廠即己○○的修理廠去，並計對系爭車輛外觀受損
    部分作檢視、拍照，經己○○打開引擎蓋之後往下看，就可
    以看到保險桿的空隙及防撞鋼樑有彎曲變形，再經己○○拆
    下保險桿後就確認有明顯的彎曲變形…；但伊並無法確認有
    見到如本院卷第14、15頁照片所示之2個類似高爾夫球大的
    凹洞，當時原告方面亦未特別提起此部分；伊亦無法確定系
    爭車輛之保險桿於己○○拆下前，均未經拆卸過。」等語（
    見本院卷第94至96頁）。則依上開證詞可知，系爭車輛之保
    險桿防撞鋼樑於證人到場處理時雖有彎曲變形等情，然是否
    存有上述凹陷並無法確認，且依原告提出、由證人於到場處
    理當日拍攝之照片所示（見本院卷第47頁），雖於左側第1
    張照片顯示鋼樑有凸起處，然並無法據此即認該凸起處係本
    院卷第14、15頁照片所示之2處凹洞，是以原告所主張之瑕
    疵情形與證人所見已有不符；再者，證人亦無法確定系爭車
    輛之保險桿於伊所見原告訴訟代理人拆卸前，均未經拆卸過
    ，則上述防撞鋼樑之彎曲變形及2處凹陷，是否均無其他外
    力所致乙節，已有可疑，且原告就此亦未能加以舉證證明，
    自難認其主張系爭車輛之防撞鋼樑有如上述之彎曲變形及2
    處凹陷，為被告交付該車前即已存在之瑕疵等情為可採。
  (三)又查，觀諸桃園縣政府警察局桃園分局98年6月15日桃警分
    刑字第0981003451號函附之現場車損照片4幀（見本院卷第6
    9至70頁），本件車故發生後，訴外人之車輛後側、原告之
    系爭車輛前側及保險桿處均無明顯擦撞、破損之痕跡，顯見
    事故時撞擊之力道應屬輕微，此除有上開照片在卷可按外，
    亦為原告所自認，堪認為真實。則被告辯稱系爭車輛撞擊力
    道未達SRS氣囊系統觸發之條件，氣囊系統未作動，實乃正
    常等語，應為可採，即原告主張系爭車輛之安全氣囊防護系
    統，在交車前已喪失功能等語，亦屬無據，尚不足採。
  (四)從而，原告既無法舉證證明系爭車輛於交付前即已存有其所
    主張之上開各項瑕疵，則其主張依民法第359條前段解除系
    爭車輛之買賣契約及減少本件買賣價金，均無理由，不應准
    許。
五、綜上所述，本件原告先位之訴主張解除買賣契約並請求被告
    給付其568,500元暨自本起訴狀繕本送達被告翌日起至清償
    日止，按週年利率百分之5計算之利息；及備位之訴主張減
    少本件買賣價金，被告應依不當得利之法律關係，給付原告
    218,050元，洵屬無據，均無理由，應予駁回。
六、本件事證已臻明確，兩造其餘攻擊或防禦方法核與判決結果
    無影響，爰不逐一論述，附此敘明。
七、據上論結，本件原告先位及備位之訴均無理由，依民事訴訟
    法第78條，判決如主文。
中    華    民    國    98    年    7     月     7    日
                  民一庭法  官  游悅晨
以上正本係照原本作成
如對本判決上訴須於判決送達後20日內向本院提出上訴狀
中    華    民    國    98    年    7     月     7    日
                        書記官  張富


司法院資訊處製作；財團法人民間司法改革基金會備份。
